臺灣雲林地方法院小額民事判決
111年度六小字第120號
原      告  第一產物保險股份有限公司



訴訟代理人  王志芳  
法定代理人  李正漢  
被      告  廖益堅  
訴訟代理人  廖碧雲  
上列當事人間請求損害賠償（交通）事件，本院於民國111年5月
30日言詞辯論終結，判決如下：
    主      文
被告應給付原告新臺幣17,755元，及自民國111年4月7日起至清
償日止，按年息百分之5計算之利息。
原告其餘之訴駁回。
訴訟費用新臺幣1,000元，由被告負擔410元，餘由原告負擔。
本判決第一項得假執行。　　
    事實及理由
一、原告起訴主張：被告於民國109年9月27日13時許駕駛車牌號
    碼000-00號車（下稱被告車輛），於雲林縣○○鄉○○村○○0○0
    號，因行駛不慎致原告所承保為訴外人吳泯茜所有之BDK-29
    65號車（下稱承保車輛），造成承保車輛受損（下稱系爭事
    故）。經送修復後，共計支出修理費用新臺幣（下同）43,6
    35元（板工：4,525元、噴工：9,750元、零件：29,360元）
    ，爰依保險法第53條第1項及民法侵權行為規定，代位請求
    被告賠償上開損害。並聲明：被告應給付原告43,635元，及
    自聲請調解暨起訴狀繕本送達翌日起至清償日止，按年息5％
    計算之利息。
二、被告答辯則以：系爭車禍事故事發當時，被告有按喇叭，承
    保車輛仍繼續行駛，被告無過失等語資為抗辯。
三、本院之判斷：
㈠、原告主張之上開事實，業據其提出汽車保險計算書、統一發
    票、道路交通事故當事人登記聯單、道路交通事故初步分析
    研判表、駕駛執照、估價單、照片等件影本為證，並經本院
    依職權向經雲林縣警察局斗六分局調閱系爭肇事資料查明無
    訛，自堪信原告之上開主張為真實。然原告主張被告應賠償
    上開維修費用等語，則為被告所否認，並以上揭情詞置辯，
    經查：
㈡、按因故意或過失，不法侵害他人之權利者，負損害賠償責任
    ；汽車、機車或其他非依軌道行駛之動力車輛，在使用中加
    損害於他人者，駕駛人應賠償因此所生之損害。但於防止損
    害之發生，已盡相當之注意者，不在此限，民法第184 條第
    1 項前段、第191 條之2 分別規定甚明。又因故意或過失，
    不法侵害他人之權利者，負損害賠償責任；汽車、機車或其
    他非依軌道行駛之動力車輛，在使用中加損害於他人者，駕
    駛人應賠償因此所生之損害，民法第184 條第1 項前段、第
    191 條之2 前段亦有明定；按汽車行駛時，駕駛人應注意車
    前狀況及兩車並行之間隔，並隨時採取必要之安全措施，道
    路交通安全規則第94條第3 項前段定有明文。被保險人因保
    險人應負保險責任之損失發生，而對於第三人有損失賠償請
    求權者，保險人得於給付賠償金額後，代位行使被保險人對
    於第三人之請求權，但其所請求之數額，以不逾賠償金額為
    限，保險法第53條第1 項定有明文。
㈢、經查，被告於警詢時自陳：「（你駕駛車輛種類？牌照號碼
    ？行車方向？你的行車速率多少？）當時我駕駛昭828-N5號
    自用大貨車，沿雲55縣道由東向往西向行駛到事故地點時，
    路邊逆向停放2部自小客車，我將車子稍微往左行駛閃避違
    規車輛，但我並未偏離出我的行駛車道，同時我看到左側三
    合院子裡有1部自小客車駛出，我向對方鳴放喇叭，但對方
    還是繼續駛出，所以就跟對方發生擦撞，我的時速大約20公
    里／小時。」、「（你車輛哪裡損壞？初步撞擊處在那裡？
    ）我的大貨車左側車身下的防撞桿擦傷 。」等語；訴外人
    陳聖傑於警詢自陳：「（你駕駛車輛種類？牌照號碼？行車
    方向？你的行車速率多少？）當時我駕駛BDK-2965號自小客
    由住家莿桐鄉五華村建治5之4號駛出欲左轉彎駛出時，我先
    看左側沒有來車，然後再看右側時被汽車A柱擋住視線沒有
    看到右側對方來車，然後我聽到對方向我鳴放喇叭，我立即
    剎車但是遭到對方擦撞，我的速度大約10公里／小時。」、
    「（你車輛哪裡損壞？初步撞擊處在那裡？）我的自小客車
    車頭引擎蓋、保險桿處板金凹陷、烤漆擦傷。」等語，有被
    告及陳聖傑之道路交通事故談話紀錄表在卷可稽（見本院卷
    第16頁至反面、第17頁反面至第18頁），參以本院依職權向
    雲林縣警察局斗六分局調閱本件經警至現場處理車禍事故之
    道路交通事故現場圖、現場車損照片等資料，佐以雲林縣警
    察局道路交通事故初步分析研判表就系爭車禍事故之初步分
    析研判可能之肇事原因（或違規事實），認定：「陳聖傑：
    起駛前疏於注意他車並讓行進中車輛先行。」；「甲○○（即
    被告）：疏於注意車前狀況並隨時採取必要之安全措施。」
    等語（見本院卷第8頁），足見被告駛駛被告車輛車未注意
    車前狀況，致碰撞承保車輛，致承保車輛損壞，對本件事故
    之發生自有過失，且被告之過失行為與承保車輛所受損害間
    有相當因果關係，自應負損害賠償責任，是原告既已依保險
    契約給付承保車輛之賠償金額，自得依上開規定代位行使對
    被告之損害賠償請求權。
㈣、按不法毀損他人之物者，被害人得請求賠償其物因毀損所減
    少之價額，民法第196 條定有明文；又按物被毀損時，被害
    人除得依民法第196 條請求賠償外，並不排除民法第213 條
    至第215 條之適用。依民法第196 條請求賠償物被毀損所減
    少之價額，得以修復費用為估定之標準，但以必要者為限（
    例如︰修理材料以新品換舊品，應予折舊），此有最高法院7
    7年度第9 次民事庭會議決議可資參照。原告主張承保車輛
    因上揭事故受有修理費用43,635元之損失，固據其提出估價
    單、統一發票為證（見本院卷第6頁、第10頁），惟查，原
    告承保車輛係109 年1 月出廠，有該車行車執照影本附卷可
    稽（見本院卷第9頁），而承保車輛修復之費用包括板工4,5
    25元、噴工9,750元、零件29,360元，故衡以本件原告車輛
    有關材料零件部分之修復，既以新零件更換被損害之舊零件
    ，則在計算損害賠償額時，自應將零件折舊部分予以扣除。
    至於計算折舊之方式，依行政院所頒「固定資產耐用年數表
    」及「固定資產折舊率表」之規定，非運輸業小客車之耐用
    年數為5 年，依定率遞減法每年折舊千分之369 ，參酌營利
    事業所得稅結算申報查核準則第95條第6 項規定，固定資產
    提列折舊採用定率遞減法則者，以1 年為計算單位，其使用
    期限未滿1 年者，按實際使用之月數相當於全年之比例計算
    之，不滿1 月者，以月計。營利事業固定資產採用定率遞減
    法折舊者，其最後一年度之未折減餘額，以等於成本10分之
    1 為合度。則原告承保車輛自出廠日109 年1 月起至發生車
    禍日109 年9月27日止，按前揭規定應以9月計算，故承保車
    輛之修復費用其中零件部分，扣除折舊金額後為21,235元（
    詳如後計算式所示），加計板工4,525元、噴工9,750元，則
    本件原告承保車輛因車禍所支出之必要修理費用應為35,510
    元（計算式：21,235＋4,525＋9,750＝35,510），原告主張之
    車輛修復費用，在此範圍內自屬必要費用，逾此範圍，即屬
    無據。
㈤、按損害之發生或擴大，被害人與有過失者，法院得減輕賠償
    金額，或免除之。重大之損害原因，為債務人所不及知，而
    被害人不預促其注意或怠於避免或減少損害者，為與有過失
    。前2 項之規定，於被害人之代理人或使用人與有過失者，
    準用之，民法第217 條定有明文。此項規定之目的，在謀求
    加害人與被害人間之公平，故在裁判上法院得以職權減輕或
    免除之（最高法院85台上字第1756號判決意旨參照）。準此
    ，民法第217 條第1 項規定之責任減輕或免除，非為抗辯，
    而為請求權一部或全部之消滅，故於民法第217 條規定之要
    件具備時，法院得不待當事人之主張，逕以職權減輕賠償金
    額或免除之。按起駛前應顯示方向燈，注意前後左右有無障
    礙或車輛行人，並應讓行進中之車輛行人優先通行，道路交
    通安全規則第89條第1 項第7 款定有明文。經查，訴外人陳
    聖傑於路邊起駛前未禮讓行進中之車輛先行，致發生碰撞，
    有上開雲林縣警察局道路交通事故初步分析研判表在卷可參
    ，堪認同為本件事故之肇事原因，陳聖傑就本件損害之發生
    與有過失甚明，依前開說明，即有過失相抵法則之適用。本
    院爰審酌兩造之過失程度與情節，認系爭事故發生之責任歸
    屬，認承保車輛駕駛人應負50% 過失責任，適用過失相抵之
    法則，減輕被告賠償金額50%，原告得代位請求給付之金額
    應以35,510元【計算式：35,510元×50%＝17,755元】為限。
四、從而，原告依侵權行為及保險代位之法律關係，請求被告給
    付17,755元，及自聲請調解暨起訴狀繕本送達翌日即111 年
    4 月7日（見本院卷第27頁）起至清償日止，按年息5%計算
    之法定遲延利息，為有理由，應予准許，逾此範圍之請求，
    則無理由，爰予駁回。
五、本件事證已臻明確，兩造其餘攻擊防禦方法及舉證，經核均
    與本件判決結果不生影響，爰不一一贅述，附此敘明。
七、本件原告勝訴部分係依小額訴訟程序所為被告敗訴之判決，
    爰依民事訴訟法第436 條之20規定，依職權宣告假執行。
八、訴訟費用：本件訴訟費用確定為1,000 元，依民事訴訟法第
    79條之規定，由被告負擔410元，餘由原告負擔。
中　　華　　民　　國　　111 　年　　6 　　月　　13　　日
                  斗六簡易庭      法  官  温文昌
上列為正本係照原本作成。
如不服本判決，應於送達後20日內，以判決違背法令為理由，向
本院斗六簡易庭提出上訴狀並表明上訴理由（上訴理由應記載原
判決所違背之法令及其具體內容、依訴訟資料可認為原判決有違
背法令之具體事實）。如於本判決宣示後送達前提起上訴者，應
於判決送達後20日內補提上訴理由書（須按他造人數附繕本）。
中　　華　　民　　國　　111 　年　　6 　　月　　14　　日
                                  書記官  林雅菁
附表
-----
折舊時間           金額
第1年折舊值        29,360×0.369×(9/12)=8,125
第1年折舊後價值    29,360-8,125=21,235